臺灣苗栗地方法院民事簡易判決　　　　 94年度苗簡字第254號
原　　　告　臺灣電力公司苗栗區營業處
法定代理人　乙○○
訴訟代理人　甲○○
被　　　告　丙○○
上列當事人間請求給付電費事件，經本院於中華民國94年7 月12
日言詞辯論終結，判決如左：
    主  文
原告之訴駁回。
訴訟費用由原告負擔。
    事實及理由
一、原告起訴主張：被告與原告簽訂供電契約，用電地址為苗栗
    縣通霄鎮○○○路30號，電表00-00-0000-00 號。原告於民
    國93年8 月6 日派稽查員徐榮坤、李炤祿查獲檢查結果，發
    現該戶電表底座右邊接線被反接，致電表計量失準，被告改
    變電表之行為係違反電業法第106 條第2 款規定所定義之竊
    電行為，並由原告稽查員會同管區警察製作「用電實地調查
    書」，記載竊電情形並將竊電事實錄影存證，原告依據同法
    第73條規定得追償電費。另依據原告台電公司營業規則，及
    被告與原告簽訂之定型化契約，原告得依照查獲時被告裝置
    使用之電器設備，追償每天8 小時，追溯期間1 年之電費，
    扣除當年度已經繳納費用外，共追償電費新臺幣（下同）11
    7,243 元，並聲明：被告應給付原告117,243 元，並自訴訟
    送達翌日起，按週年利率5％計算之利息。
二、被告則以：本案前由原告提出告訴，經臺灣苗栗地方法院檢
    察署檢察官於94年2 月23日以93年度偵字第3876號不起訴處
    分書予以確定在案，實不得再行提起訴訟。而本次原告又再
    次率爾興訟，且本件原告適用法條錯誤，原告稽查員係依非
    法密告者舉發才至被告處勘查，非自行查獲，又原告稽查員
    並未知會當地憲警或鄰里長，逕行誣指被告竊電等語。並提
    出存證信函影本2 份、刑事偵查答辯狀影本1 份、臺灣苗栗
    地方法院檢察署檢察官93年度偵字第3876號不起訴處分書影
    本1 份等為證，而請求駁回原告之訴。
三、兩造不爭執之事實：
(一)裝置於苗栗縣通霄鎮○○○路30號住處，00-00-0000-00 號
    電表，為被告向原告申請使用。
(二)原告曾對被告提出竊電罪告訴，但經臺灣苗栗地方法院檢察
    署檢察官93年偵字第3876號不起訴處分確定。
四、得心證之理由：
（一）原告主張被告有竊電事實，被告堅決否認，並抗辯電表故
      障與其無關。本件首要問題，在於被告是否有竊電行為？
      原告追償電費，是否符合電業法之相關規定？原告所稱處
      理竊電規則、台電公司營業規則、被告簽署之定型化契約
      等等，是否可作為本件求償依據？
（二）按電業法第73條規定：「電業對於用戶或非用戶『竊電』
      電費之追償，得依其所裝置之用電設備，分別性質及其瓦
      特數或馬力數，按電業之供電時間及電價，計算3 個月以
      上1 年以下之電費。處理竊電規則，由中央主管機關定之
      。」此為原告追償電費之法律依據，然而何謂「竊電」行
      為？不能任由當事人肆意擴大解釋，必須回歸電業法上明
      確之立法規定。
（三）依據電業法第106 條規定：「有左列行為之一者為『竊電
      』，處5 年以下有期徒刑、拘役或500 元以下罰金：二、
      繞越電度表或其他計電器，損壞或改動表外之線路者。」
      此一條文乃是刑事犯罪之處罰規定，亦是電業法對於「竊
      電」之立法解釋。原告既然主張被告符合電業法第106 條
      第2 款之「竊電」行為，就必須證明是被告有「故意」破
      壞電表外部管線之行為。然原告曾經對被告提出竊電告訴
      ，惟經檢察官認為罪嫌不足，而予不起訴處分確定。
（四）參照不起訴處分書意旨：本案電表設於被告住處門外與
      鄰戶相隔之牆壁上，任何第三人皆可輕易碰觸，且進行改
      裝。復衡諸臺電公司對於密告竊電者，如經查獲屬實，密
      告者可獲得實收追償電費20% 之密告獎金，故任何存有不
      法意圖之第三人，為直接取得或間接取得前揭密告獎金，
      均有改接本案電表之動機及可能，經傳喚本件密告者，其
      均未能到庭證述發現被告改接電表之過程，是本件顯無法
      排除前揭遭第三人改裝電表之可能，僅憑本案電表遭改接
      一情，尚難認定係用電戶即被告所為。本件被告係一般
      住家用電戶，其用電金額原本就不高，在電表於93年8 月
      9 日經改正後，其同年8 、9 月用電金額（即93年10月份
      繳交之電費）亦僅896 元，與92年同期之572 元，相差亦
      僅224 元，其自行改接電表之實益與遭查獲之風險，顯不
      成比例。再衡諸被告並無任何前科，畢業於陸軍官校、參
      謀大學，官拜空軍防警司令部第三指部指揮官退伍，以被
      告之身分、資歷及素行，為貪圖前揭小利，而干冒遭查獲
      觸犯刑罰法令之風險的可能性，應該比較低微。因此尚難
      認定被告有竊電罪嫌。本院認為上述不起訴處分意旨，理
      由堅強，應值得贊同，因此認定被告確實沒有故意破壞電
      表之行為。
（五）原告另依據經濟部發布之「處理竊電規則」、原告所書「
      用電實地調查書」、原告內部之「臺電公司營業規則」，
      及原告91年4 月15日申請用電時簽訂之「台電公司表燈（
      新設）登記單」定型化契約，要求被告賠償117,243 元。
      然查：經濟部依據電業法第73條第2 項授權頒佈之「處
      理竊電規則」，屬於行政命令，子法不得逾越母法。該規
      則中第6 條雖然規定「竊電」追償計算方法，有關何謂構
      成「竊電」？仍須依照電業法第106 條之立法解釋，不能
      任由原告隨意擴張，甚至演變成「只要有電表被破壞就構
      成竊電... 」，如此擴張解釋，將嚴重侵犯人權。台電
      公司內部之營業規則如何，僅能規範原告公司內部人員，
      並不能拿來拘束一般民眾。雖然被告91年4 月15日申請表
      燈（新設）電表時，在申請文件上有一行「... 本人已明
      瞭本供電契約之內容已詳載於貴公司營業規則及電價表，
      經審閱上項內容後，願繼受下列地址用電之權利與義務並
      依其相關約定... 」等文字，但此種定型化契約，仍受民
      法第247 條之1 拘束，必須符合公平原則，不能恣意制定
      。況且台電公司營業規則第95條所稱之「竊電」，依該條
      1 至7 款情形，均指惡意接電、修改電表等行為，並不能
      廣泛涵蓋到「只要有電表被破壞就構成竊電... 」程度。
      換言之，即使台電公司營業規則可以拘束被告，本件被告
      也不符合該規則第95條之追償電費情形。
（六）綜上所述，本件不符合電業法第106 條所稱「竊電」情形
      ，不能依據電業法第73條及「處理竊電規則」行政命令求
      償。本件也不符合台電公司營業規則之求償規定（況且該
      營業規則是否對民眾發生拘束力，仍大有可疑）。原告訴
      請被告給付117,243 元電費，及法定利息，為無理由，應
      予駁回。
五、末查本件事實已臻明確，兩造其餘之攻擊及防禦方法並不影
    響本件之判斷，不予一一調查審究，附此敘明。
六、結論：本件原告之訴為無理由，並依民事訴訟法第436 條第
    2 項、第78條，判決如主文。
中　　華　　民　　國　　94　　年　　7 　　月　　26　　日
    　　　　　　　苗栗簡易庭    法  官  林靜雯
以上正本係照原本作成。
如不服本判決，應於送達後20日內，向本院提出上訴狀並表明上
訴理由，如於本判決宣示後送達前提起上訴者，應於判決送達後
20日內補提上訴理由書（須附繕本）。
中　　華　　民　　國　　94　　年　　7 　　月　　26　　日
　　　　　　　　　　　　　　　　書記官  劉碧雯
